臺灣基隆地方法院刑事判決　　　　　　　 96年度易字第379號
公　訴　人　臺灣基隆地方法院檢察署檢察官
被　　　告　甲○○
上列被告因毒品危害防制條例案件，經檢察官提起公訴（96年度
毒偵字第794 號）及移送併辦（96年度毒偵字第1478號），被告
於準備程序進行中就被訴事實為有罪之陳述，本院乃裁定以簡式
審判程序進行審理，判決如下：
    主  文
甲○○施用第二級毒品，處有期徒刑伍月，如易科罰金，以新臺
幣壹仟元折算壹日。扣案之第二級毒品甲基安非他命壹包（含袋
重壹點壹公克）沒收銷燬之。
    事  實
一、甲○○前因施用毒品案件，經本院以87年度毒聲字第709號
    裁定送觀察、勒戒後，於民國87年12月14日入勒戒所，因認
    無繼續施用毒品之傾向，復由臺灣基隆地方法院檢察署檢察
    官於同年12月29以87年度偵字第5590號為不起訴處分確定，
    並於同年12月31日出勒戒所。復因施用毒品案件，經本院以
    95年度毒聲字第138 號裁定送觀察、勒戒後，於95年6月7日
    入勒戒所，因認無繼續施用毒品之傾向，復由臺灣基隆地方
    法院檢察署檢察官於同年7月9以95年度毒偵字第839 號為不
    起訴處分確定，並於同年8月1日出勒戒所。再因施用第二級
    毒品案件，經本院於96年4月12日以96年度基簡字第433號刑
    事簡易判決判處有期徒刑3月，如易科罰金，以新臺幣1,000
    元折算1日確定，上開刑事簡易判決，並於96年4月19日先送
    達於甲○○，並於同年5月7日確定（尚未執行）。詎甲○○
    猶未戒除毒癮，明知甲基安非他命業經公告列為毒品危害防
    制條例之第二級毒品，不得非法持有、施用，仍基於反覆持
    續施用第二級毒品甲基安非他命之犯意，自96年4 月30日晚
    間10時許，至同年5月31日晚間6時許為止，在其位於基隆市
    中山區○○○路227巷4號4樓居處內及友人位於基隆市中山
    取某處之住處內等地，以將甲基安非他命置於玻璃球吸食器
    內加熱燒烤後，再以口鼻吸食蒸發氣體之方式，多次施用第
    二級毒品甲基安非他命（起訴書誤繕為安非他命，應予更正
    ），平均約每3至4日施用1次。嗣先後於：96年5月3日下午1
    時許，在基隆市○○區○○路237 巷巷口前為警盤查而查獲
    ；及96年6月1日上午11時許，在基隆市○○區○○路46號前
    ，為警見其手中握有疑似毒品之物，經盤查而查獲，並扣得
    第二級毒品甲基安非他命1包（含袋重1.1公克），且均經其
    同意後，採集其尿液送驗結果，分別呈甲基安非他命陽性反
    應及甲基安非他命、安非他命陽性反應，始知上情。
二、案經臺北市政府警察局信義分局、基隆市警察局分別報請臺
    灣基隆地方法院檢察署檢察官偵查起訴及移送併辦。
    理  由
一、按除簡式審判程序、簡易程序及刑事訴訟法第376條第1款、
    第2 款所列之罪之案件外，第一審應行合議審判，刑事訴訟
    法第284條之1定有明文，查本件被告甲○○所犯為毒品危害
    防制條例第10條第2 項之施用第二級毒品罪，係屬刑事訴訟
    法第376條第1 款所列之最重本刑為3年以下有期徒刑之罪，
    是本院依上開規定獨任進行審理程序。又被告所犯非死刑、
    無期徒刑、最輕本刑為3 年以上有期徒刑之罪，或高等法院
    管轄第一審之案件，其於本院準備程序中，就被訴事實為有
    罪之陳述，經告以簡式審判程序之旨，並聽取檢察官、被告
    之意見後，本院依刑事訴訟法第273條之1第1 項裁定以簡式
    審判程序進行審理，是本件之證據調查，依同法第273條之2
    規定，不受同法第159條第1項、第161條之2、第161條之3、
    第163條之1及第164條至第170條規定之限制，均先予敘明。
二、上揭被告反覆持續施用第二級毒品之事實，業據被告於本院
    審理時坦承不諱，且被告於96年5月3日、96年6月1日為警採
    取其親自排放之尿液，送請臺灣尖端先進生技醫藥股份有限
    公司，以氣相層析質譜儀分析法確認檢驗結果，呈甲基安非
    他命陽性反應、甲基安非他命暨安非他命陽性反應，此有該
    公司於96年5月11日、6月11日所出具之濫用藥物檢驗報告各
    1 份在卷可稽，而以該公司所用之氣相層析質譜儀分析法之
    精確度而論，應可剔除「偽陽性反應」之可能（行政院國軍
    退除役官兵輔導委員會臺北榮民總醫院83年3月1日北總內
    字第01855號、同年4月7日北總內字第03059號函參照），
    該檢驗結果自可憑信，堪認被告上開自白與事實相符，應係
    真實。另扣案被告自承供其施用疑似甲基安非他命之白色晶
    體1包（毛重1.1公克），經基隆市警察局局保安警察隊以聯
    勤204 廠製造之煙毒品檢驗包試劑初步檢驗結果，呈甲基安
    非他命反應，此有該派出所94年3 月20日毒品初步鑑驗報告
    單1份及檢驗照片1張在卷可稽，足認被告上開自白與事實相
    符，堪信為真實。另按人體施用甲基安非他命後，其主要代
    謝物中，未改變型態之甲基安非他命占施用劑量達百分之43
    ，安非他命則約為百分之5 ；人體若係施用安非他命後，主
    要代謝物中則有未改變型態之安非他命，但無甲基安非他命
    ，此經法務部調查局以93年5 月4日調科壹字第09362413980
    號函釋明在案，足見人體若施用安非他命，其尿液代謝物不
    可能出現甲基安非他命，惟人體若施用甲基安非他命，其尿
    液代謝物除主要有甲基安非他命外，亦可能有少量之安非他
    命。是就本件被告為警查獲時採集尿液送驗結果，2 次分別
    呈甲基安非他命陽性反應、甲基安非他命暨安非他命陽性反
    應，依上開函示，被告自不可能係施用安非他命，而應係施
    用甲基安非他命，公訴意旨認被告係施用安非他命，容有誤
    解，附此敘明。再者，被告前因施用毒品案件，經本院以87
    年度毒聲字第709 號裁定送觀察、勒戒後，於87年12月14日
    入勒戒所，因認無繼續施用毒品之傾向，復由臺灣基隆地方
    法院檢察署檢察官於同年12月29以87年度偵字第5590號為不
    起訴處分確定，並於同年12月31日出勒戒所。復因施用毒品
    案件，經本院以95年度毒聲字第138 號裁定送觀察、勒戒後
    ，於95年6月7日入勒戒所，因認無繼續施用毒品之傾向，復
    由臺灣基隆地方法院檢察署檢察官於同年7月9以95年度毒偵
    字第839號為不起訴處分確定，並於同年8月1 日出勒戒所。
    再因施用第二級毒品案件，經本院於96年4 月12日以96年度
    基簡字第433號刑事簡易判決判處有期徒刑3月，如易科罰金
    ，以新臺幣1,000元折算1日確定，上開刑事簡易判決，並於
    96年4月19日先送達於甲○○，並於同年5月7 日確定（尚未
    執行）等情，此有臺灣高等法院被告前案紀錄表、前開不起
    訴處分各1 份、本院簡易判決正本送達被告及檢察官之送達
    證書2 份在卷可稽，是以，被告於上開經觀察、勒戒執行完
    畢釋放後5年內，再犯毒品危害防制條例第10條第2項之施用
    第二級毒品犯行，洵堪認定，本案事證明確，應依法論科。
三、查甲基安非他命係毒品危害防制條例第2條第2項第2 款所定
    之第二級毒品，被告予以施用，核其所為，係犯毒品危害防
    制條例第10條第2 項之施用第二級毒品罪。其持有第二級毒
    品甲基安非他命係供施用，其持有第二級毒品之低度行為為
    施用第二級毒品之高度行為所吸收，不另論罪。又按「刑事
    法若干犯罪行為態樣，本質上原具有反覆、延續實行之特徵
    ，立法時既予特別歸類，定為犯罪構成要件之行為要素，則
    行為人基於概括之犯意，在密切接近之一定時、地持續實行
    之複次行為，倘依社會通念，於客觀上認為符合一個反覆、
    延續性之行為觀念者，於刑法評價上，即應僅成立一罪。學
    理上所稱『集合犯』之職業性、營業性或收集性等具有重複
    特質之犯罪均屬之，例如經營、從事業務、收集、販賣、製
    造、散布等行為概念者是（最高法院95年度台上字第1079號
    判決要旨參照）」，亦即立法者針對特定刑罰規範之構成要
    件，已預設其本身係持續實行之複次行為，具備反覆、延續
    之行為特徵，故將之總括或擬制成一個構成要件之「集合犯
    」行為，因刑法評價上為構成要件之行為單數，應僅成立一
    罪。而查毒品因具有成癮性、濫用性（此觀乎毒品危害防制
    條例第2 條之規定自明），立法實務首重以刑事處遇方式戒
    斷行為人毒癮，若無法收其實效，始依法追訴處罰（此觀乎
    毒品危害防制條例第20條、第23條之規定即明），故施用毒
    品本身具備反覆、延續之行為特徵，反覆多次施用毒品始為
    此類犯罪之典型或常態，故如將反覆多次施用毒品行為評價
    為數罪，顯與刑罰過度評價禁止原則相悖，並有違憲法所揭
    櫫之比例原則，從而，刑法評價上，反覆持續施用毒品，自
    應僅成立集合犯一罪（學者林鈺雄著「跨連新舊法之施用毒
    品行為—兼論行為單數與集合犯、接續犯概念之比較」，刊
    於95年7月本土法學雜誌第84期第141頁以下，亦採相同之見
    解）。準此，有關行為人多次施用毒品之犯罪，實務前均依
    修正前刑法第56條連續犯之規定論以一罪，並加重其刑，惟
    因上開連續犯規定業因刑法於94年2月2日修正而經刪除，並
    自95年7月1日施行，其中修正理由說明四並載明「至連續犯
    之規定廢除後，對於部分習慣犯，例如竊盜、吸毒等犯罪，
    是否會因適用數罪併罰而使刑罰過重產生不合理之現象一節
    ，在實務運用上應可參考德、日等國之經驗，委由學界及實
    務以補充解釋之方式，發展接續犯之概念，對於合乎接續犯
    或包括的一罪之情形，認為構成單一之犯罪，以限縮數罪併
    罰之範圍，用以解決上述問題」等語，是本院基於前述施用
    毒品構成要件之反覆實行特徵，並考量連續犯規定業經刪除
    之法律實然面暨修正刪除之立法理由，認為行為人如基於反
    覆實行之犯意，在密切接近之一定時、地，持續多次施用毒
    品行為，應僅成立集合犯一罪。經查，本案被告曾因施用毒
    品犯行，經法院裁定送觀察勒戒、判刑後，再犯本案施用第
    二級毒品甲基安非他命之犯行，且施用頻率為平均每3至4日
    施用1 次、多在基隆市居處內施用等情，業據被告自承在卷
    ，顯見被告係基於多次實施犯行之決意，於密接之時間及地
    點，反覆持續施用第二級毒品，揆諸前揭說明，自應論以集
    合犯一罪。再者，公訴人雖僅就被告96年4 月30日某時施用
    第二級施用安非他命類之犯行提起公訴，餘者均未於起訴書
    中敘及，惟被告其餘施用第二級毒品之事實與前開已起訴之
    施用第二級毒品犯罪事實間，具集合犯之實質上一罪關係，
    已如上述，為起訴效力所及，本院自應一併予以審理，併此
    敘明。爰審酌被告前因施用毒品經2 次觀察、勒戒、判刑確
    定後，猶不知戒惕，復再施用第二級毒品，無視於毒品對於
    自身健康之戕害及國家對於杜絕毒品犯罪之禁令，顯無戒斷
    之決心，然念及其前開犯罪係戕害自身，尚未害及他人，且
    犯罪後坦承犯行，態度尚佳等一切情狀，量處如主文所示之
    刑，以資儆懲。另扣案之第二級毒品甲基安非他命1 包（含
    袋重1.1公克），因包裝與其上之極微量之毒品難以析離，
    應整體視為第二級毒品甲基安非他命，應併依毒品危害防制
    條例第18條第1項前段之規定，宣告沒收銷燬之。
據上論斷，應依刑事訴訟法第284條之1、第273條之1第1 項、第
299條第1項前段，毒品危害防制條例第10條第2項、第18條第1項
前段，刑法第11條前段、第41條第1項前段，判決如主文。
本案經檢察官乙○○到庭執行職務。
中　　華　　民　　國　　96　　年　　7 　　月　　31　　日
                  刑事第一庭  法  官  許心
以上正本證明與原本無異。
如不服本判決應於收受本判決後10日內向本院提出上訴書狀，其
未敘述上訴理由者，並得於提起上訴後10日內向本院補提理由書
狀（均須按他造當事人之人數附繕本。）「切勿逕送上級法院」
。
中　　華　　民　　國　　96　　年　　7 　　月　　31　　日
                              書記官  邱李和
附錄：本案論罪科刑法條全文
毒品危害防制條例第10條第2項
施用第二級毒品者，處3 年以下有期徒刑。
